臺灣高等法院刑事裁定
110年度毒抗字第1342號
抗  告  人  
即  被  告  李昇峰



上列抗告人即被告因違反毒品危害防制條例案件，不服臺灣新北
地方法院中華民國110年9月1日裁定（110年度毒聲字第1893號）
，提起抗告，本院裁定如下：
    主  文
抗告駁回。                                              
    理  由
一、原裁定意旨略以：
　㈠按民國109年7月15日增訂施行之毒品危害防制條例第35條之1
    第1款及第2款前段規定，施行前犯第10條之罪之案件，於施
    行後，偵查中，由檢察官依修正後規定處理；審判中，由法
    院或少年法院(地方法院少年法庭)依修正後規定處理。是犯
    第10條之罪者，不論係修正前後，均應依新法規定處理。又
    修正後毒品危害防制條例第20條第3項規定，犯第10條之罪
    於觀察、勒戒或強制戒治執行完畢釋放後，3年後再犯第10
    條之罪者，適用本條前2項之規定。上開所謂「3年後再犯」
    ，祇要本次再犯（不論修正施行前、後）距最近1次觀察、
    勒戒或強制戒治執行完畢釋放，已逾3年者，即該當之，不
    因其間有無犯第10條之罪經起訴、判刑或執行而受影響（最
    高法院刑事大法庭109年度台上大字第3826號裁定意旨參照
    ）。
　㈡抗告人即被告甲○○前因施用毒品案件，經臺灣桃園地方法院
    （下稱桃園地院）以104年度毒聲字第1056號裁定送觀察、
    勒戒後，認無繼續施用毒品傾向，於105年2月17日執行完畢
    釋放出所，其後即未曾再受觀察、勒戒或強制戒治之執行等
    節，有本院前案紀錄表在卷可憑，而抗告人係於該觀察、勒
    戒執行完畢釋放3年後之108年8月17日晚間7時30分許，基於
    施用第二級毒品之犯意，在新北市○○區○○路00號工地內，以
    將第二級毒品甲基安非他命（下稱甲基安非他命）放置於玻
    璃球吸食器內燒烤吸食煙霧之方式，施用甲基安非他命1次
    之犯行，揆諸前揭說明，檢察官就本件聲請觀察、勒戒，自
    屬合法。
　㈢上述犯罪事實，業據抗告人於警詢、檢察事務官詢問及偵訊
    時坦承不諱，並有桃園市政府警察局中壢分局仁愛路派出所
    扣押筆錄及扣押物品目錄表、查獲現場及扣案物照片、同分
    局真實姓名與尿液、毒品編號對照表（尿液編號：E000-000
    0號）、臺灣檢驗科技股份有限公司108年9月2日報告編號UL
    /2019/00000000號濫用藥物檢驗報告在卷可憑，堪以認定。
    綜上所述，本件聲請，核無不合，應予准許。爰依毒品危害
    防制條例第20條第3項、第1項、觀察勒戒處分執行條例第3
    條第1項，裁定抗告人應入勒戒處所觀察、勒戒，其期間不
    得逾2月等語。
二、抗告意旨略以：110年2月26日前妻帶走子女，抗告人為了要
    將子女帶回，在不良場所四處詢問有無看到前妻與子女下落
    ，導致抗告人最後1次地檢署驗尿沒過。抗告人現在都在顧
    小孩，還要工作，生活花費都是抗告人負責，抗告人不是不
    知警惕，而是發生一些事情，請法院將勒戒兩個月處分改成
    易科罰金兩個月，抗告人知道施用毒品不對，也沒有再施用
    了云云。
三、按犯毒品危害防制條例第10條之罪者，檢察官應聲請法院裁
    定，或少年法院（地方法院少年法庭）應先裁定，令被告或
    少年入勒戒處所觀察、勒戒，其期間不得逾2月，毒品危害
    防制條例第20條第1項定有明文，此為法律之強制規定，不
    得藉詞免除。次按毒品危害防制條例所規定之觀察、勒戒處
    分，其立法意旨在幫助施用毒品者戒除毒癮，該處分之性質
    非為懲戒行為人，而係為消滅行為人再次施用毒品之危險性
    ，目的在戒除行為人施用毒品之身癮及心癮措施；觀察勒戒
    係導入一療程觀念，針對行為人將來之危險所為預防、矯治
    措施之保安處分，以達教化與治療之目的，可謂刑罰之補充
    制度，從而毒品危害防制條例本身所規定之觀察、勒戒及強
    制戒治等保安處分，雖兼具自由刑之性質，卻有刑罰不可替
    代之教化治療作用，且觀察、勒戒既屬用以矯治、預防行為
    人反社會性格，而具社會保安功能之保安處分，當無因行為
    人之個人或家庭因素而免予執行之理。
四、本院查：
　㈠抗告人確實有於上開時、地，施用甲基安非他命1次之事實，
    業據抗告人於警詢、偵查時坦承不諱（見臺灣桃園地方檢察
    署《下稱桃園地檢署》108年度毒偵字第4735號卷第17、71頁
    ），且其尿液檢體經送臺灣檢驗科技股份有限公司以EIA酵
    素免疫分析法初步檢驗及GC/MS氣相層析質/譜儀法確認檢驗
    結果，確呈安非他命、甲基安非他命陽性反應，有（中壢分
    局仁愛所）扣押筆錄、【中壢分局仁愛路派出所】扣押物品
    目錄表、現場照片、桃園市政府警察局中壢分局真實姓名與
    尿液、毒品編號對照表、臺灣檢驗科技股份有限濫用藥物實
    驗室-臺北108年9月3日報告編號UL/2019/00000000號濫用藥
    物檢驗報告（檢體編號：DE-000-0000）等件在卷可稽（見
    同卷第25至34頁、第45至49頁、第81、83頁）。故抗告人於
    上揭時、地，確實有施用甲基安非他命1次之行為，堪以認
    定。又抗告人前因施用毒品案件，經桃園地院以104年毒聲
    字第1056號裁定送觀察、勒戒後，認無繼續施用毒品之傾向
    ，於105年2月17日執行完畢釋放出所，由桃園地檢署檢察官
    以104年度毒偵字第5465號為不起訴處分確定；其後因本案
    施用毒品案件，經臺灣新北地方檢察署（下稱新北地檢署）
    檢察官以109年度毒偵字第289號為附命完成戒癮治療之緩起
    訴處分，惟因抗告人有違背應履行之處遇措施與命令之事實
    而遭撤銷該緩起訴處分，迄今均無再受觀察、勒戒或強制戒
    治之情形，有新北地檢署檢察官109年度毒偵字第289號緩起
    訴處分書、110年度撤緩字第122號撤銷緩起訴處分書各1份
    附卷可稽。是抗告人本案施用第二級毒品之犯行，距其最近
    1次觀察、勒戒執行完畢釋放即105年2月17日，已逾3年，核
    屬毒品危害防制條例條例第20條第3項所規定之「3年後再犯
    」。從而，原審同此見解，依據檢察官之聲請，裁定令抗告
    人入勒戒處所觀察、勒戒，於法自無不合。
  ㈡抗告人雖執前詞抗告。惟毒品危害防制條例規定之觀察、勒
    戒處分係屬強行規定，倘有施用毒品之行為，除檢察官審酌
    個案情形，依毒品危害防制條例第24條第1項先依刑事訴訟
    法第253條之1第1項、第253條之2第1項第4款至第6款或第8
    款規定，為附條件之緩起訴處分時，而可排除適用外，凡經
    檢察官聲請，法院僅得依法裁定准駁令入勒戒處所觀察、勒
    戒，尚無自由斟酌以其他方式替代之權。況且毒品危害防制
    條例第20條第1項至第3項之觀察、勒戒規定，係針對施用毒
    品者所設預防、矯正之保安處分，目的在斷絕施用毒品之身
    癮及心癮，屬強制規定，為刑罰之補充制度，兼具刑罰不可
    替代之教化治療作用，尚無因施用毒品者之主觀上個人或家
    庭因素而免予執行之理。抗告人徒以其尚須工作以維持家庭
    生計，而請求其他方式代替觀察、勒戒之執行云云而提起本
    件抗告，自無理由。
五、綜上所述，原審以抗告人確有本案施用第二級毒品1次之犯
    行，因而裁定令抗告人入勒戒處所觀察、勒戒，核其認事用
    法，並無違法或不當。抗告意旨猶執前詞，提起抗告，為無
    理由，應予駁回。　　
據上論斷，應依刑事訴訟法第412 條，裁定如主文。
中　　華　　民　　國　　110 　年　　9 　　月　  30  　日
                刑事第二十一庭  審判長法　官  林怡秀
                                      法　官  劉元斐
                                      法　官  蔡羽玄
以上正本證明與原本無異。
不得再抗告。
                                      書記官  陳語嫣
中　　華　　民　　國　　110 　年　　10　　月　　1 　　日